臺灣彰化地方法院刑事判決　　　　　　　96年度簡上字第14號
公　訴　人　臺灣彰化地方法院檢察署檢察官
上　訴　人
即　被　告　丁○○
上列上訴人因詐欺案件，不服本院九十五年度斗簡字第四三二號
，中華民國九十五年十月三十一日第一審簡易判決（臺灣彰化地
方法院檢察署九十五年度偵字第二七一二號），提起上訴，本院
管轄之第二審合議庭裁定依簡式審判程序審理，判決如下：
    主      文
原判決撤銷。
丁○○幫助連續意圖為自己不法之所有，以詐術使人將本人之物
交付，處有期徒刑肆月，如易科罰金，以銀元佰元即新臺幣玖
佰元折算壹日。
    犯 罪 事 實
一、丁○○明知申請網路上之帳號使用係輕而易舉之事，一般人
    無故取得他人帳號使用之行徑常與財產犯罪具密切相關，可
    預見使用他人帳號之人，係遂行不法所有意圖用以詐騙他人
    ，竟仍基於幫助他人詐取財物之犯意，而於民國（下同）九
    十四年四月底某日，將其於九十一年二月間向雅虎奇摩資訊
    股份有限公司所申請之「wrbo 120」帳號及密碼，以新台幣
    （下同）四千元之代價出售予真實姓名、年籍不詳，自稱「
    張嘉銘」之成年男子（業經臺灣高雄地方法院檢察署以九十
    四年度偵字第一０九三九號提起公訴）。嗣「張嘉銘」於九
    十四年五月間，在臺中市○○○○路咖啡店內，以網際網路
    連線之方式，利用雅虎奇摩拍賣網站（http://tw.bid.yaho
    o.com），以上開帳號張貼欲出售如附表所示創見2GUSB 2.0
    等物品之拍賣訊息，並以行動電話0000000000號及該拍賣帳
    號之電子郵件信箱與如附表所示之買家子○等人聯絡，指示
    子○等人將買賣價款匯入彰化商業銀行霧峰分行帳號000000
    00000000000 號帳戶內，致子○等人陷於錯誤，以轉帳之方
    式如數將款項匯入前開帳戶內（詳細金額詳如附表所示），
    「張嘉銘」於詐得價款後，即避不聯絡且未交付任何貨品，
    致子○等人受有財產上損害。後經子○等人發現受騙，報警
    處理，始循線查悉上情。
二、案經高雄市政府警察局移送臺灣高雄地方法院檢察署呈請臺
    灣高等法院檢察署檢察長移轉臺灣彰化地方法院檢察署檢察
    官偵查起訴，聲請簡易判決處刑。
    理      由
一、按除被告所犯為死刑、無期徒刑、最輕本刑為三年以上有期
    徒刑之罪或高等法院管轄第一審案件者外，於前條第一項程
    序進行中，被告先就被訴事實為有罪之陳述時，審判長得告
    知被告簡式審判程序之旨，並聽取當事人、代理人、辯護人
    及輔佐人之意見後，裁定進行簡式審判程序，刑事訴訟法第
    二百七十三條之一第一項定有明文。本件被告丁○○所涉係
    死刑、無期徒刑、最輕本刑為三年以上有期徒刑之罪或高等
    法院管轄第一審案件以外之罪，並於本院行準備程序時就被
    訴事實為有罪之陳述，本院合議庭依前揭規定，經評議結果
    ，裁定行簡式審判程序，先予敘明。
二、上揭犯罪事實，業據被告丁○○於偵訊、本院準備程序及審
    理時均坦承不諱，核與被害人子○、陳銓忠、巳○○、卯○○、黃曆雯、丑○○、廖耀、戊○○、丙○○、辛○○、
    壬○○、辰○○、己○○、庚○○、乙○○、甲○○於警訊
    中指述情節相符，復有被害人子○等人所提供之轉帳資料、
    網頁資料、彰化商業銀行霧峰分行帳號 00000000000000000
    號帳戶交易明細、中華郵政股份有限公司二林萬興郵局帳號
    00000000000000號帳戶存簿影本等件附卷可稽。足徵被告自
    白核與事實相符，應堪採信。本件事證明確，被告幫助詐欺
    犯行堪以認定，自應依法論科。
三、被告行為後，刑法於九十四年二月二日修正公布、刑法施行
    法於九十五年六月十四日修正公布、罰金罰鍰提高標準條例
    於九十五年五月十七日修正公布，並均於九十五年七月一日
    施行，關於本案應適用之新、舊法，茲比較如下：
  (一)刑法第二條第一項規定，係規範行為後法律變更所生新舊
      法律比較適用之準據法，於九十五年七月一日刑法施行後
      ，應適用刑法第二條第一項之規定，為「從舊從輕」之比
      較（最高法院九十五年五月二十三日第八次刑事庭會議決
      議第一點第一項參照）。
  (二)刑法第三十條雖就幫助犯之法條文字為部份修正，然此修
      正僅為法理之明文化，非屬法律之變更，應無庸依刑法第
      二條第一項為新舊法有利之比較（該條修正理由及最高法
      院九十五年第八次刑事庭會議決議第五點第二項之意旨參
      照）。
  (三)刑法第三十三條第五款關於罰金刑之規定，由「罰金：一
      元以上」修正為「罰金：新臺幣一千元以上，以百元計算
      之」，應依刑法第二條第一項規定，適用最有利於行為人
      之法律（最高法院九十五年第八次刑事庭會議決議參照）
      。本案刑法第三百三十九條第一項詐欺取財罪關於「或科
      或併科一千元以下罰金」之罰金刑部分，經比較新、舊法
      結果，應以被告行為時之法律即修正前第三十三條第五款
      規定，最有利於被告。
  (四)刑法施行法第一條之一增訂施行前，依罰金罰鍰提高標準
      條例第一條前段、現行法規所定貨幣單位折算新臺幣條例
      第二條規定，本案刑法第三百三十九條第一項詐欺取財罪
      關於「或科或併科一千元以下罰金」之罰金刑部分，應提
      高折算為或科或併科新臺幣三萬元以下罰金、得併科新臺
      幣三萬元以下罰金。刑法施行法修正增訂第一條之一規定
      ：「中華民國九十四年一月七日刑法修正施行後，刑法分
      則編所定罰金之貨幣單位為新臺幣。九十四年一月七日刑
      法修正時，刑法分則編未修正之條文定有罰金者，自九十
      四年一月七日刑法修正施行後，就其所定數額提高為三十
      倍。但七十二年六月二十六日至九十四年一月七日新增或
      修正之條文，就其所定數額提高為三倍。」依增訂條文提
      高並改為新臺幣後，本案刑法第三百三十九條第一項詐欺
      取財罪關於「或科或併科一千元以下罰金」之罰金刑部分
      ，亦同為或科或併科新臺幣三萬元以下罰金、得併科新臺
      幣三萬元以下罰金，經比較新、舊法後，結果並無不同。
  (五)被告行為後，刑法第四十一條第一項前段關於易科罰金折
      算標準之規定，業於九十四年二月二日修正公布，並於九
      十五年七月一日施行，由「犯最重本刑為五年以下有期徒
      刑以下之刑之罪，而受六個月以下有期徒刑或拘役之宣告
      ，因身體、教育、職業、家庭之關係或其他正當事由，執
      行顯有困難者，得以一元以上三元以下折算一日，易科罰
      金。」修正為「犯最重本刑為五年以下有期徒刑以下之刑
      之罪，而受六個月以下有期徒刑或拘役之宣告者，得以新
      臺幣一千元、二千元或三千元折算一日，易科罰金。」應
      依刑法第二條第一項規定，適用最有利於行為人之法律（
      最高法院九十五年五月二十三日第八次刑事庭會議決議第
      三點第二項參照）。修正前刑法第四十一條第一項前段之
      易科罰金折算標準，依修正刪除前之罰金罰鍰提高標準條
      例第二條規定，應就其原定數額提高為一百倍折算一日，
      並依現行法規所定貨幣單位折算新臺幣條例第二條規定，
      以新臺幣元之三倍折算之，亦即，修正前刑法第四十一條
      第一項前段之易科罰金折算標準，應以銀元三百元即新臺
      幣九百元折算為一日，經比較新、舊法結果，應以被告行
      為時之法律即舊法較有利於被告。
  (六)比較時應就罪刑有關之共犯、未遂犯、想像競合犯、牽連
      犯、連續犯、結合犯，以及累犯加重、自首減輕暨其他法
      定加減原因（如身分加減）與加減例等一切情形，綜其全
      部罪刑之結果而為比較（最高法院九十五年五月二十三日
      第八次刑事庭會議決議第一點第四項參照）。經綜合比較
      新、舊法之結果，以被告行為時之舊法較有利於被告，依
      刑法第二條第一項前段規定，本案自應適用被告行為時之
      法律即修正前刑法第三十三條第五款、第四十一條第一項
      前段，罰金罰鍰提高標準條例第一條前段、修正前罰金罰
      鍰提高標準條例第二條之規定，並基於一體適用原則，適
      用修正前刑法第三十條之規定。
四、按連續幫助與幫助連續為不同之犯罪態樣，如基於概括犯意
    ，多次幫助他人犯罪，為連續幫助，該幫助者有多次犯罪行
    為；如以一幫助行為，幫助他人連續犯罪，則為幫助連續，
    就幫助犯而言，僅有一次犯罪行為。查本件上開「張嘉銘」
    基於為自己不法所有之概括犯意，連續以上開之方式為詐術
    ，使被害人子○、陳銓忠、巳○○、卯○○、黃曆雯、丑○○、廖耀、戊○○、丙○○、辛○○、壬○○、辰○○、
    己○○、庚○○、乙○○、甲○○等人陷於錯誤，而將本人
    之財物交付，是「張嘉銘」所為，係犯修正前刑法第五十六
    條、刑法第三百三十九條第一項之連續詐欺取財罪。被告將
    其所有上開網路帳號及密碼交給「張嘉銘」以供向他人詐騙
    財物，顯係基於幫助他人連續詐欺取財之犯意，且所為一次
    提供前開帳號予他人之行為屬刑法詐欺取財罪構成要件以外
    之行為，其既以幫助他人犯罪之意思而參與犯罪構成要件以
    外之行為，故核被告所為，係犯修正前刑法第三十條第一項
    、刑法第三百三十九條第一項之幫助連續詐欺取財罪。再被
    告所犯幫助連續詐欺取財罪，業如前述，應依修正前刑法第
    三十條第二項之規定減輕其刑。原審判決主文論以被告幫助
    連續詐欺取財罪刑，固非無見，然原審犯罪事實及理由，乃
    竟認被告丁○○所為係屬修正前刑法第五十六條之連續犯，
    且引用同條文評價罪刑，惟主文復論以幫助連續詐欺取財罪
    ，致主文與事實理由顯然矛盾，上訴意旨雖未指摘及此，然
    原判決既有上開違誤，自應將原審判決撤銷改判。爰審酌被
    告犯罪之動機、方法、目的、被告之品性、擅自提供網路帳
    號供他人非法使用，助長社會犯罪風氣，且導致真正犯罪者
    逍遙法外，然念及被告本身並未實際參與本件詐欺取財犯行
    ，責難性較小，犯罪所得之多寡，及其犯後坦承犯行之態度
    等一切情狀，量處如主文所示之刑，並諭知易科罰金之折算
    標準，以示懲儆。
據上論斷，應依刑事訴訟法第四百五十五條之一第一項、第三項
、第三百六十九條第一項前段、第三百六十四條、第二百七十三
條之一第一項、第二百九十九條第一項前段，刑法第二條第一項
前段、第三百三十九條第一項、修正前刑法第三十條第一項、第
二項、第四十一條第一項前段，罰金罰鍰提高標準條例第一條前
段、修正刪除前罰金罰鍰提高標準條例第二條，判決如主文。
本件經檢察官洪紹文到庭執行職務。
中　　華　　民　　國　　96　　年　　 2　　月　　 6　　日
                  刑事第一庭    審判長法  官  葉榮郎
                                      法  官  郭麗萍
                                      法  官  胡宜如
以上正本證明與原本無異。
本件不得上訴。
中　　華　　民　　國　　96　　年　　2　　 月　　 6　　日
                                      書記官  吳金良
附錄本案論罪科刑法條全文：
中華民國刑法第339條
（普通詐欺罪）
意圖為自己或第三人不法之所有，以詐術使人將本人或第三人之
物交付者，處 5 年以下有期徒刑、拘役或科或併科 1 千元以下
罰金。
以前項方法得財產上不法之利益或使第三人得之者，亦同。
前二項之未遂犯罰之。
 附表：
 ┌─┬───┬────┬────┬────┬────┬──┐
 │編│被害人│拍賣物品│得標時間│轉帳時間│轉帳金額│備註│
 │號│      │        │        │        │（元）  │    │
 ├─┼───┼────┼────┼────┼────┼──┤
 │  │      │創見2G  │        │        │        │    │
 │1 │子○  │USB 2.0 │94.5.10 │94.5.11 │2000    │    │
 │  │      │        │        │        │        │    │
 ├─┼───┼────┼────┼────┼────┼──┤
 │  │      │INNOSTRE│        │        │        │    │
 │2 │癸○○│AM i3000│94.5.9  │94.5.10 │3500    │    │
 │  │      │照相手機│        │        │        │    │
 ├─┼───┼────┼────┼────┼────┼──┤
 │  │      │PANASONI│        │        │        │    │
 │3 │巳○○│C 1GB SD│94.5.10 │94.5.10 │5000    │    │
 │  │      │記憶卡  │        │        │        │    │
 ├─┼───┼────┼────┼────┼────┼──┤
 │  │      │APPLE   │        │        │        │    │
 │4 │卯○○│IPOD    │94.5.10 │94.5.11 │7000    │    │
 │  │      │PHOTO   │        │        │        │    │
 │  │      │40G MP3 │        │        │        │    │
 ├─┼───┼────┼────┼────┼────┼──┤
 │  │      │SAMSUNG │        │        │        │    │
 │5 │寅○○│E808    │94.5.9  │94.5.10 │6000    │    │
 │  │      │        │        │        │        │    │
 ├─┼───┼────┼────┼────┼────┼──┤
 │  │      │NOKIA   │        │        │        │    │
 │6 │丑○○│6630百萬│        │        │        │    │
 │  │      │藍芽手機│94.5.9  │94.5.10 │16600   │    │
 │  │      │、優派  │        │        │        │    │
 │  │      │VIEWSONI│        │        │        │    │
 │  │      │C VA712 │        │        │        │    │
 │  │      │液晶螢幕│        │        │        │    │
 ├─┼───┼────┼────┼────┼────┼──┤
 │  │      │PANASONI│        │        │        │    │
 │7 │廖耀│C       │94.5.8  │94.5.8  │17100   │    │
 │  │      │DMC-FX7 │        │        │        │    │
 │  │      │光學防手│        │        │        │    │
 │  │      │震500萬 │        │        │        │    │
 │  │      │畫素、  │        │        │        │    │
 │  │      │SONY    │        │        │        │    │
 │  │      │ERICSSON│        │        │        │    │
 │  │      │S700I百 │        │        │        │    │
 │  │      │萬畫素手│        │        │        │    │
 │  │      │機      │        │        │        │    │
 ├─┼───┼────┼────┼────┼────┼──┤
 │  │      │        │        │        │        │    │
 │8 │戊○○│NOKIA   │94.5.10 │94.5.10 │7200    │    │
 │  │      │7280    │        │        │        │    │
 ├─┼───┼────┼────┼────┼────┼──┤
 │  │      │        │        │        │        │    │
 │9 │丙○○│SHARP-GX│94.5.11 │94.5.11 │9500    │    │
 │  │      │31      │        │        │        │    │
 ├─┼───┼────┼────┼────┼────┼──┤
 │  │      │        │        │        │        │    │
 │10│辛○○│PANASONI│94.5.8  │94.5.9  │9200    │    │
 │  │      │C X800  │        │        │        │    │
 ├─┼───┼────┼────┼────┼────┼──┤
 │  │      │        │        │        │        │    │
 │11│壬○○│SONY    │94.5.9  │94.5.10 │7000    │    │
 │  │      │ERICSSON│        │        │        │    │
 │  │      │K700i   │        │        │        │    │
 ├─┼───┼────┼────┼────┼────┼──┤
 │  │      │        │        │        │        │    │
 │12│辰○○│PS2     │94.5.10 │94.5.11 │4470    │    │
 │  │      │70007型 │        │        │        │    │
 ├─┼───┼────┼────┼────┼────┼──┤
 │  │      │        │        │        │        │    │
 │13│己○○│SAMSUNG │94.5.10 │94.5.10 │6200    │    │
 │  │      │E808    │        │        │        │    │
 ├─┼───┼────┼────┼────┼────┼──┤
 │  │      │        │        │        │        │    │
 │14│庚○○│TRANSCEN│        │        │        │    │
 │  │      │D藍色創 │94.5.10 │94.5.11 │2000    │    │
 │  │      │見2G USB│        │        │        │    │
 │  │      │2.0     │        │        │        │    │
 ├─┼───┼────┼────┼────┼────┼──┤
 │  │      │        │        │        │        │    │
 │15│乙○○│NOKIA   │94.5.8  │94.5.8  │7200    │    │
 │  │      │7270    │        │        │        │    │
 ├─┼───┼────┼────┼────┼────┼──┤
 │  │      │        │        │        │        │    │
 │16│甲○○│PS2     │94.5.10 │94.5.11 │4170    │    │
 │  │      │70007型 │        │        │        │    │
 └─┴───┴────┴────┴────┴────┴──┘
